臺灣高等法院刑事判決　　　　　　　100年度侵上訴字第271號
上　訴　人　臺灣板橋地方法院檢察署檢察官
上　訴　人
即　被　告　陳文忠
指定辯護人　本院公設辯護人李廣澤
上列上訴人等因被告家暴妨害性自主案件，不服臺灣板橋地方法
院100年度侵訴字第76號，中華民國100年9月19日第一審判決（
起訴案號：臺灣板橋地方法院檢察署100年度偵字第5099號），
提起上訴，本院判決如下：
    主  文
上訴駁回。
    事  實                                                                
壹、陳文忠前自民國86年10月間某日起，與代號0000000000號（
    起訴書誤載為00000000000號）成年A女（真實姓名、年籍詳
    卷）同居，育有二女，具有家庭暴力防治法第3條第2款家庭
    成員關係，迄100年1月下旬始分居於新北市新莊區某建物上
    下樓層（地址詳卷）。陳文忠於100年2月7日下午3時許，在
    其住處洗手間外，見A女盥洗完畢，要求為性交行為，為A女
    所拒，陳文忠竟基於強制性交之故意，褪去自己之褲子，再
    以抓住A女雙手，強行拉扯、褪去A女之牛仔褲及內褲，再以
    手指插入A女陰道，以此強暴方式，違反A女意願，對A女性
    交得逞。嗣因A女呼救，為其居住同址樓上之兄長高○杰（
    真實姓名詳卷）聽聞，攀爬鐵窗而至，陳文忠始行停手，並
    為據報到場之警員當場查獲陳文忠、A女下半身均赤裸未著
    衣褲。
貳、案經A女訴由新北市政府警察局新莊分局移送臺灣板橋地方
    法院檢察署檢察官偵查起訴。
    理  由
壹、按被告以外之人於審判外之言詞或書面陳述，除法律有規定
    者外，不得作為證據，刑事訴訟法第159條第1項定有明文。
    而被告以外之人於偵查中向檢察官所為之陳述，除顯有不可
    信之情況者外，得為證據。被告以外之人於審判外之陳述，
    經當事人於審判程序同意作為證據，法院審酌該言詞陳述或
    書面陳述作成時之情況，認為適當者，亦得為證據，則據同
    法第159條之1第2項、第159條之5第1項分別規定甚明。茲證
    人即告訴人A女、證人高○杰、陳煥昇（新北市政府警察局
    新莊分局中港派出所警員）於警詢、偵查中所為陳述，雖係
    被告陳文忠以外之人於審判外之陳述，然渠等於偵查中具結
    向檢察官陳述，於本案並無顯不可信之情況，證人A女、高
    ○杰於司法警察調查時之陳述，亦經被告及辯護人於原審準
    備程序、本院審判程序同意作為證據（見原審卷第32頁、本
    院100年11月11日審判筆錄），復經審酌其等言詞陳述作成
    時之情況，認為適當，均應認有證據能力。
貳、認定犯罪事實之證據及理由
一、上揭事實，業據被告於原審、本院審理時坦承不諱（見原審
    卷第31頁反面、第49頁反面、本院卷第29頁反面），核與證
    人A女於警詢及檢察官偵查、原審審理中證述之情節相符，
    且經證人高○杰於警詢、檢察官偵查、本院審理中，及證人
    陳煥昇於檢察官偵查中證述明確，並有現場圖1件、現場照
    片5幀附卷可資佐證。又被告為警採集檢體送驗，其右手中
    指指甲、左手中指甲上微物及右手中指擦拭棉棒，檢出同一
    女性DNA-STR型別，與告訴人A女DNA型別相符，亦有內政部
    警政署刑事警察局100年5月6日刑醫字第1000021660號鑑定
    書1件在卷足稽，堪徵被告前揭不利於己之自白與事實相符
    。按稱性交者，謂非基於正當目的所為之下列性侵入行為：
    以性器以外之其他身體部位或器物進入他人之性器、肛門，
    或使之接合之行為，為刑法第10條第5項第2款所明定。被告
    雖與告訴人A女同居多年，然於100年1月下旬，已因感情生
    變，分居同建物上下樓層，被告於警詢及檢察官訊問時復供
    稱：「（問：為何A女要搬到5樓？）因為我把她當妻子，但
    是她不願意與我發生性行為，所以她後來與小孩搬到5樓。
    」、「...因為當時我想要跟她作愛，但代號0000000000不
    願意，並且用言語刺激我...」等語（見臺灣板橋地方法院
    檢察署100年度偵字第5099號偵查卷宗第7頁、第49頁）。足
    見被告明知告訴人A女已無與其同居或與其發生性交之意願
    ，仍強行以手指插入告訴人A女性器官而為性交行為，顯與
    刑法第10條第5項所稱「基於正當目的」有間，辯護人於原
    審審理中為被告為認罪之答辯，然以被告與告訴人A女曾有
    同居關係，執此為辯，殊屬無據。綜上，本案事證明確，被
    告犯行堪予認定。
二、核被告所為，係犯刑法第221條第1項對於女子以強暴之方法
    而為性交罪。被告所犯強制性交罪之法定刑為3年以上10年
    以下有期徒刑，茲以被告違反告訴人A女意願，對之強制性
    交，行為固有偏差，然其與告訴人A女同居逾13年，育有二
    女，有戶口名簿在卷可憑，原有事實上夫妻關係，於本案發
    生前雖有分手之議，然仍在同址建物上下樓層比鄰而居，被
    告復係於其本人居住處所，遇告訴人A女前來盥洗，而起慾
    念，究與一般隨機犯案、約會強暴等惡性重大之徒有別，兼
    酌被告本與告訴人A女有多年情感、金錢糾葛，因一時失慮
    ，為此犯行，致罹重典，非無情輕法重之情，爰依刑法第59
    條規定，減輕其刑。
三、原審以被告本案事證明確，因之適用刑法第221條第1項、第
    59條等規定，並審酌被告為逞個人私慾，不顧告訴人A女意
    願，以強暴方式對之強制性交，欠缺尊重他人身體自主權之
    觀念，戕害告訴人A女身心，應嚴予非難，兼衡被告之素行
    、智識程度、與告訴人A女之關係，其犯罪之動機、目的、
    手段，及被告犯後雖坦承犯行，然未能與告訴人A女達成和
    解之態度等一切情狀，量處被告有期徒刑2年。核其認事、
    用法均無違誤，量刑亦稱妥適。被告上訴意旨，先則否認犯
    行，嗣則求予輕判，以此指摘原判決不當，求予撤銷改判，
    為無理由，應予駁回。
據上論斷，應依刑事訴訟法第368條，判決如主文。
本案經檢察官孫冀薇到庭執行職務。
中    華    民    國   100    年    11    月    25    日
                  刑事第十八庭審判長法  官  吳鴻章
                                    法  官  汪梅芬
                                    法  官  林銓正
以上正本證明與原本無異。
如不服本判決，應於收受送達後10日內向本院提出上訴書狀，其
未敘述上訴之理由者並得於提起上訴後10日內向本院補提理由書
（均須按他造當事人之人數附繕本）「切勿逕送上級法院」。
                                    書記官  張淨卿
中    華    民    國   100    年    11    月    28    日
附錄：本案論罪科刑法條全文
中華民國刑法第221條
（強制性交罪）
對於男女以強暴、脅迫、恐嚇、催眠術或其他違反其意願之方法
而為性交者，處 3 年以上 10 年以下有期徒刑。
前項之未遂犯罰之。